臺灣苗栗地方法院民事判決　　　　　　　　　　　　　　九十一年度保險字第四號
　　原　　　告　乙○○○
　　訴訟代理人　甲○○
　　被　　　告　國泰人壽保險股份有限公司
　　法定代理人　丙○○
　　複　代理人　戴世英
　　　　　　　　陳郁岑
右當事人間請求給付保險金事件，本院判決如左：
    主    文
原告之訴及假執行之聲請均駁回。
訴訟費用由原告負擔。
    事    實
甲、原告方面：
一、聲明：
（一）被告應給付原告新台幣（下同）一百萬元，及自民國九十一年三月八日起至清
      償日止，按年息一分計算之利息。
（二）願供擔保聲請宣告假執行。
二、陳述：
（一）原告之女黃秋華前於民國九十年七月十五日，參加旅遊團體，並向被告投保國
      泰旅行平安保險，保險金額為一百萬元。嗣黃秋華於當日上午十一時許，在苗
      栗縣造橋鄉香格里拉樂園內，乘坐旋轉式遊樂器材夢幻飛車時，不幸因突發性
      心律不整意外死亡，有黃秋華之除戶戶及謄本及台灣苗栗地方法院檢察署相驗
      屍體證明書為憑。
（二）據黃秋華向被告所投保之國泰旅行平安保險契約條款第二條及第十二條分別約
      定「被保險人於本契約有效期間內，因遭受意外傷害事故，致其身體蒙受傷害
      而致殘廢或死亡時，依照本契約約定，給付保險金，前項所稱意外傷害事故，
      指非由疾病引起之外來突發事故」「被保險人於本契約有效期間內遭受第二條
      約定的意外傷害事故時，要保人、被保險人或受益人應於知悉事故發生後十日
      內將事故狀況及被保險人之傷害程度通知本公司，並於通知後儘速具所需文件
      向本公司申請給付保險金，本公司應於收齊前項文件後十五日內給付之，逾期
      本公司應按年利一分加計利息給付」。又該保險契約條款第十六條約定「要保
      人於訂立本契約時或保險事故發生前，得指定或變更身故保險金受益人，未指
      定身故保險金受益人者，其保險金作為被保險人之遺產」。茲因黃秋華未指定
      身故保險金受益人，且其生前未婚並無子女，其保險金應作為遺產。又黃秋華
      之父親已歿，原告為其母親，依民法第一千一百三十八條第二款規定，為其遺
      產之唯一繼承人，原告乃於九十一年二月二十日，向被告提出理賠申請，詎被
      告竟無端以黃秋華並非意外事故死亡為由，拒絕理賠保險金。查黃秋華生前並
      無心臟病或心血管疾病，亦未罹患高血壓、低血壓等症狀，本件事故純屬黃秋
      華於乘坐旋轉式遊樂器材夢幻飛車時，因突發性心律不整意外死亡，且原告於
      提出理賠申請時，亦簽署同意查詢聲明書，無條件同意被告向健保局、醫院、
      警局、地檢署調閱黃秋華之相關資料，被告迄今無法提供黃秋華係因疾病死亡
      之證據。從而，依保險契約之約定，被告應給付原告保險金一百萬元，又因原
      告係於九十一年二月二十日提出理賠申請，被告依保險契約應於十五日給付保
      險金而迄未給付，爰依保險契約之法律關係請求被告給付如訴之聲明。
（三）對被告抗辯所為之陳述：本件保險人所承保之危險，應為「非由疾病引起之外
      來突發事故，致被保險人身體蒙受傷害而致殘廢或死亡」。然被告將意外傷害
      事故，限縮解釋構為具有「外來性、突發性、偶發性及傷害性」等語，並未說
      明資料出處，亦未提出任何保險實務上之依據，應係出於被告個人之意見，非
      可採據。況保險法第五十四條第二項規定保險契約之解釋，應探求契約當事人
      之真意，不得拘泥於所用之文字，如有疑義時，以作有利於被保險人之解釋為
      原則，因此被告曲解契約文字，將契約作有利於保險人之解釋，顯非合法。
三、證據：提出除戶戶籍謄本、台灣苗栗地方法院檢察署相驗屍體證明書、國泰旅行
    平安保險契約條款、理賠申請書及被告台中行政中心服務課九十一年三月二十九
    日函各一件。
乙、被告方面：
一、聲明：
（一）如主文第一項所示。
（二）如受不利判決，願供擔保聲請宣告免為假執行。
二、陳述：
（一）原告主張其女黃秋華於九十年七月十五日參加旅遊團體並向被告投保旅行平安
      保險，於當日上午十一時許，在苗栗縣造橋鄉香格里拉樂園內，乘坐旋轉式遊
      樂器材夢幻飛車時，因突發性心律不整意外死亡等語，然查國泰旅行平安保險
      契約條款第二條約定「保險人所承保之危險，係指被保險人於本契約有效期間
      內，因遭受意外傷害事故，致其身體蒙受傷害而致殘廢或死亡，依照本契約指
      定，給付保險金。前項所稱意外傷害事故，指非由疾病引起之外來突發事故」
      ，依上述契約第二條之約定，被告所承保之保險，所指之意外傷害事故，其構
      成要件須具有１、外來性，即傷害必須是由外界原因直接造成，２、突發性，
      ３、偶然性，４、傷害性，即意外事故之發生必須造成身體上之傷害。故保險
      契約所稱之「意外事故」應受保險契約條款所約定條件之限制，與一般人觀念
      中所指之「意外」，係泛指意料之外者，其基本概念並不相同，自不容混為一
      談。又其意義與檢察機關進行相驗時，將死亡方式區分為病死或自然死、意外
      死、自殺、他殺或未確定之分法者，其範圍亦不相同，不能因檢察官於相驗時
      在驗斷書載為「意外」，即認為係保險契約所指之意外事故。故本件縱認台灣
      苗栗地方法院檢察署相驗屍體證明書對被保險人黃秋華之死亡方式選為「意外
      死」或法務部法醫研究所（九十）法醫所醫鑑字第０九一一號鑑定書對死者之
      死亡方式認係意外死，然不得基此即率認與國泰旅行平安保險契約條款第二條
      所約定之條件符合，而認黃秋華係遭受意外傷害事故死亡。
（二）被保險人黃秋華之死亡原因，縱如台灣苗栗地方法院檢察署相驗屍體證明書謂
      係「突發性心律不整」，或縱如法務部法醫研究所鑑定書所謂「死者無明顯外
      傷。從事件發生經過研判，死者可能在坐夢幻飛車時，因驚嚇過度致使心臟發
      生突發性心律不整導致死亡」。然被保險人黃秋華之身體既無明顯外傷，則顯
      非有外來之傷害事故導致其死亡，其直接之死因又係突發性之心律不整，應屬
      內在之原因造成，非屬外界原因造成其死亡。另所謂「死者可能在坐旋轉遊樂
      器材夢幻飛車驚嚇過度」，亦僅是法務部法醫研究所猜測之可能性，非確定之
      原因。何況死者身體並無任何受傷害之痕跡，顯見並未受有任何之傷害事故，
      縱認是「乘坐夢幻飛車驚嚇過度」，乃是被保險人己身之心理因素影響心臟，
      此亦與契約所約定之「遭受外來突發之傷害事故」未合，故黃秋華之死亡原因
      ，與國泰旅行平安保險契約條款第二條之規定未合，不應認係遭受外來之意外
      傷害事故，導致其身體蒙受傷害而死亡。是被保險人黃秋華之死亡，非屬被告
      承保之範圍，原告請求保險金自無理由。
    理    由
一、查原告主張其女黃秋華前於九十年七月十五日，參加旅遊團體，並向被告投保國
    泰旅行平安保險，保險金額為一百萬元。嗣黃秋華於當日上午十一時許，在苗栗
    縣造橋鄉香格里拉樂園內，乘坐旋轉式遊樂器材夢幻飛車時，不幸因突發性心律
    不整意外死亡，嗣原告依保險契約於九十一年二月二十日，向被告提出理賠申請
    ，被告竟無端以黃秋華並非意外事故死亡為由，拒絕理賠保險金之事實，業據其
    提出除戶戶籍謄本、台灣苗栗地方法院檢察署相驗屍體證明書、國泰旅行平安保
    險契約條款、理賠申請書及被告台中行政中心服務課九十一年三月二十九日函為
    證，復經本院調閱台灣苗栗地方法院檢察署九十年度相字第四０五號相驗卷宗核
    閱無訛，且為被告所不爭執，自堪信為真實。
二、原告主張黃秋華生前並無心臟病或心血管疾病，亦未罹患高血壓、低血壓等症狀
    ，故本件事故純屬黃秋華於乘坐旋轉式遊樂器材夢幻飛車時，因突發性心律不整
    意外死亡，被告應依約給付保險金等語，被告則以黃秋華之死亡原因，與國泰旅
    行平安保險契約條款第二條之規定未合，不應認其係遭受外來之意外傷害事故，
    導致其身體蒙受傷害而死亡等語置辯。查原告所投保之國泰旅行平安保險契約條
    款第二條載明：「被保險人於本契約有效期間內，因遭受意外傷害事故，致其身
    體蒙受傷害而致殘廢或死亡時，依照本契約的約定，給付保險金。前項所稱之意
    外傷害事故，指非由疾病引起之外來突發事故」等語，是依保險契約之約定，被
    告所承保之保險事故應為被保險人遭受外來突發之事故，導致身體蒙受傷害而致
    殘廢或死亡。查依據台灣苗栗地方法院檢察署相驗屍體證明書記載黃秋華之死亡
    原因為突發性心律不整，另依法務部法醫研究所對黃秋華之屍體解剖及鑑定結果
    ，認：「死者並無明顯外傷，毒物學檢查結果亦無特殊發現，解剖只發現死者有
    肺水腫，其他臟器並無明顯可見之外觀變化，從事件發生經過研判，死者可能在
    坐夢幻飛車時應驚嚇過渡致使心臟發生突發性心律不整導致死亡，死亡方式為意
    外死」，有台灣苗栗地方法院檢察署九十年度相字第四０五號卷附之（九十）法
    務部法醫研究所法醫所醫鑑字第０九一一號鑑定書可憑，據此足認被保險人黃秋
    華係因突發性心律不整導致死亡，而不能認為其係遭受任何外來突發之傷害事故
    引致死亡結果。準此以言，被保險人之死亡核與本件保險契約條款第二條所約定
    之保險事故之要件並不相符。從而，原告依據保險契約請求被告給付保險金，即
    屬無據。原告雖另主張被告迄今未提出黃秋華係因疾病死亡之證據，且台灣苗栗
    地方法院檢察署相驗屍體證明書對被保險人黃秋華之死亡方式載為「意外死」，
    法務部法醫研究所鑑定書亦認為黃秋華係意外死等語，然查黃秋華並未遭受任何
    外來突發傷害事故導致死亡乙節，已如前述，是則縱使原告主張黃秋華生前無心
    臟病或心血管疾病，亦無證據證明黃秋華係因疾病死亡等情屬實，亦不能認黃秋
    華之死亡即屬保險契約條款第二條所約定之意外事故。又保險契約條款約定意外
    事故之意義與檢察官於相驗時在相驗屍體證明書所記載死亡方式為意外死及法務
    部法醫研究所鑑定死亡方式為意外死之意外涵意均不相同，從而，原告執前詞主
    張黃秋華為保險契約約定之意外死亡等語，即不足採。
三、綜上所述，原告本於保險契約之法律關係，請求被告給付一百萬元，及自九十一
    年三月八日起至清償日止，按年息一分計算之利息，為無理由，應予駁回。又原
    告之訴既經駁回，其假執行之聲請亦失所附麗，應並予駁回。
四、據上論結，本件原告之訴為無理由，依民事訴訟法第七十八條，判決如主文。
中　　　華　　　民　　　國　　九十一　　年　　　八　　　月　　 九 　　 日
                                  臺灣苗栗地方法院民事庭
~B法　　　官　曾明玉
右為正本係照原本作成。
如對本判決上訴，須於判決送達後廿日內向本院提出上訴狀。
~B法院書記官　陳俊元
中　　　華　　　民　　　國　　九十一　　年　　　八　　　月　　 十二　　 日
